【裁判字號】    95,小上,36
【裁判日期】    950929
【裁判案由】    給付管理費
【裁判全文】
臺灣板橋地方法院民事判決              95年度小上字第36號
上  訴  人  乙○○
被  上訴人  華南名人巷管理委員會
法定代理人  甲○○
上列當事人間請求給付管理費事件，上訴人對於中華民國95年4
月27日本院板橋簡易庭94年度板小字第3377號小額民事判決提起
上訴，本院判決如下：
    主  文
上訴駁回。
第二審訴訟費用新臺幣壹仟伍佰元由上訴人負擔。
    理  由
一、按小額程序之第2 審判決，依上訴意旨足認上訴為無理由者
    ，得不經言詞辯論為之，民事訴訟法第436 條之29第2 款定
    有明文。
二、本件上訴意旨略以：(1)被上訴人起訴後，本院板橋簡易庭前
    以94年度板小調字第1010號調解事件通知兩造進行調解，原
    審就該調解程序如何終結未加說明即為訴訟之辯論，有違背
    訴訟程序之虞；(2)被上訴人於原審未釋明假執行之原因，亦
    未提供任何擔保，原判決竟為假執行之宣告，亦有違誤；(3)
    華南名人巷社區於民國91年2 月23日召開之第5 屆區分所有
    權人會議，當日現場出席人數不足百人，縱含委託書在內亦
    僅225 戶出席，不符公寓大廈管理條例第31條所定有關住戶
    規約之變更應有區分所有權人3 分之2 以上及其區分所有權
    比例合計3 分之2 以上出席，並以出席人數4 分之3 以上及
    其區分所有權比例佔出席人數區分所有權4 分之3 以上同意
    行之的規定。且被上訴人就該次會議之召開事先所給各區分
    所有權人之書面通知，會議事由並未註明修訂住戶規約事項
    ，亦是違反公寓大廈管理條例第28條（修正後列第30條）及
    住戶規約第10條前段規定，故該次會議關於修訂住戶規約之
    決議，因未依法定方式表決而根本不成立，與上訴人是否於
    該次會議決議後3 個月內請求法院撤銷無關，原判決以上訴
    人未能舉證已於該次會議決議後3 個月內請求法院撤銷，即
    不得主張該次會議決議無效，適用法規應有不當。又原審就
    該次會議決議方法有無違反前述規定情事，未命被上訴人提
    出該次會議全程錄影過程加以查證，僅憑會議記錄認定該次
    會議出席人數 (含委託書)已 達區分所有權人3 分之2 以上
    ，應有未盡調查能事之違誤。(4)關於被上訴人主張上訴人自
    91年4 月起至94年8 月止，共計41個月，應繳管理費為新臺
    幣（下同）69,003 元，而上訴人僅繳納31,310 元，尚積欠
    37,693元乙節，上訴人於原審均有爭執，原判決竟認上訴人
    並不爭執，實有不當。(5)被上訴人法定代理人甲○○本身亦
    未依91年2 月23日區分所有權人會議修訂之住戶規約內容，
    自91年4 月起按每坪50元繳納管理費，足見被上訴人主張自
    該月份起管理費調整為每坪50元並不實在；縱認此一收費標
    準屬實，惟上訴人已按每坪30元繳納管理費，故自91年4 月
    起至94年8 月止，共計41個月，僅需補繳每坪20元之差額計
    27,601元即可，原判決認定上訴人應補繳37,693元，亦有違
    誤。爰提起本件上訴，請求廢棄原判決，並駁回被上訴人在
    第1 審之訴等語。
三、經查：
(一)按以起訴視為調解之聲請者，如調解不成立，除調解當事人
    聲請延展期日外，法院應按該事件應適用之訴訟程序，命即
    為訴訟之辯論，民事訴訟法第419 條第4 項定有明文，本件
    被上訴人起訴後，本院板橋簡易庭固曾以94年度板小調字第
    1010號調解事件通知兩造進行調解，惟至94年11月10日因調
    解不成立，原審即諭知調解事件終結，並依首揭規定改以94
    年度板小字第3377號小額事件而為訴訟之辯論，有當日調解
    程序筆錄及言詞辯論筆錄可稽，上訴意旨指摘原審就該調解
    程序如何終結未加說明即為訴訟之辯論云云，自有誤會。
(二)原判決係為上訴人敗訴之小額訴訟判決，依民事訴訟法第43
    6 條之20規定，應依職權宣告假執行，故原審未經被上訴人
    釋明假執行之原因，或命被上訴人提供擔保，逕為假執行之
    宣告，尚無違法可言。
(三)按公寓大廈管理條例對區分所有權人會議之召集程序、決議
    方法與內容違反令令或規約等違法情事時，該如何救濟以及
    效力如何，雖均無明文，但依本條例第1 條第2 項規定，即
    應適用其他法令之規定。而公寓大廈之區分所有權人會議，
    主要係為區分所有建物內各區分所有權人之利害關係事項所
    召開，其決議係屬多數區分所有權人意思表示一致之行為而
    發生一定私法上之效力，與民法總則編社團法人為規範社員
    相互權利義務關係而召開之總會決議相當，故公寓大廈區分
    所有權人會議之決議，應類推適用民法第56條有關總會決議
    撤銷與無效之規定。質言之，區分所有權人會議之召集程序
    或決議方法違反法令或社區規約時，各區分所有權人得於決
    議後3 個月內請求法院撤銷其決議；如區分所有權人會議決
    議之內容違反法令或社區規約者，則為無效。本件上訴人主
    張：被上訴人所召集之華南名人巷第5 屆區分所有權人會議
    ，人數未達公寓大廈管理條例第31條所規定之人數；及被上
    訴人召集區分所有權人會議時，未依同條例第28條（現行條
    例第30條）及原告社區住戶規約之規定，由召集人於開會前
    15日以書面載明開會時修訂住戶規約之內容，通知各區分所
    有權人乙節縱為真實，然其違反均屬區分所有權人會議召集
    程序及決議方法違反法令或社區規約之問題，救濟之道應由
    各區分所有權人於決議後3 個月內請求法院撤銷其決議，而
    非逕為主張該決議不成立。從而，原判決認定上訴人未能舉
    證證明其已就前開決議於3 個月內請求法院撤銷，難認上訴
    人主張該決議無效為有理由等情，適用法規堪屬正確。
(四)本件上訴人於原審僅就91年度住戶規約修訂是否合法、每坪
    應繳管理費多少金額、被上訴人法定代理人之資格問題等3
    項爭點有所爭執，對於被上訴人主張：上訴人自91年4月至
    94年8 月均按每坪30元繳付管理費，僅繳管理費共計31,310
    元等情則未加爭執，此有原審94年9 月15日調解程序筆錄及
    上訴人於原審所提民事答辯狀暨爭點整理狀2 份在卷足憑，
    故上訴意旨指摘原判決誤將上訴人已繳納之管理費金額若干
    ，列為兩造不爭執事項云云，即屬無據。
(五)末按小額訴訟程序，依民事訴訟法第436 條之24第1 項之規
    定，固得上訴於管轄之地方法院，惟依同條第2 項之規定，
    其上訴理由，非以其判決違背法令為理由，不得為之。又小
    額訴訟程序，當事人於第2 審程序不得提出新攻擊防禦方法
    ，同法第436 條之28亦定有明文。原判決認定91年2 月23日
    第5 屆區分所有權人會議當天應出席423 戶，實際出席（含
    委託書）計291 戶，出席人數佔區分所有權人比例68.79%等
    情，業於理由中說明其依據為被上訴人所提出之會議記錄影
    本、91年3 月8 日向台北縣中和市公所報備之函件影本及中
    和市公所91年3 月29日同意備查之函件影本等證物，並認上
    訴人提出之照片2 幀僅能記錄某一時間點之狀態，不足以作
    為認定當天出席人數之判斷基礎。上訴意旨對該次會議之出
    席人數猶加爭執，並指摘原審應命被上訴人提出該次會議全
    程錄影過程加以查證云云，乃係就原審取捨證據、認定事實
    之職權行使，指摘其為不當，與法律規定得為小額訴訟程序
    第2 審上訴理由之違法情形不相適合。又上訴意旨主張被上
    訴人法定代理人甲○○亦未依修訂後之住戶規約內容，自91
    年4 月起按每坪50元繳納管理費，以及上訴人僅需按每坪20
    元之差額補繳管理費27,601元即可，而非原判決認定之37,6
    93元云云，則屬在第2 審程序始提出之新攻擊防禦方法，依
    前開規定，均非適法之上訴理由。至於上訴人陳明如受不利
    判決願供擔保請求免為假執行部分，則因民事訴訟法第436
    條之30規定，對於小額程序之第2 審裁判，不得上訴或抗告
    ，故本件一經本院判決駁回上訴即告確定，不生假執行或免
    為假執行之問題，故上訴人為此請求不應准許，併此敘明。
四、綜上所述，本件上訴意旨指摘原審判決違背法令，求予廢棄
    改判，依其上訴意旨足認為無理由，爰不經言詞辯論，逕以
    判決駁回。
五、本件第2 審裁判費為1,500 元，應由上訴人負擔，爰確定如
    主文第2 項所示。
六、據上論結，本件上訴為無理由，依民事訴訟法第436 條之29
    第2 款、第436 條之32第1 、2 項、第449 條第1 項、第78
    條、第436 條之19第1 項，判決如主文。
中    華    民    國    95    年    9     月    29    日
                  民事第二庭審判長法  官  梁宏哲
                                  法  官  徐福晉
                                  法  官  連士綱
以上正本證明與原本無異
本判決不得上訴
中    華    民    國    95    年    9     月    29    日
                                  書記官  李宏明


司法院資訊處製作；財團法人民間司法改革基金會備份。
